【裁判字號】    99,台上,3102
【裁判日期】    990520
【裁判案由】    殺人未遂
【裁判全文】
最高法院刑事判決            九十九年度台上字第三一０二號
上  訴  人  甲○○
選任辯護人  許華雄律師
上列上訴人因殺人未遂案件，不服台灣高等法院中華民國九十九
年三月三十一日第二審判決（九十九年度上訴字第六０四號，起
訴案號：台灣板橋地方法院檢察署九十六年度偵字第九三六六號
），提起上訴，本院判決如下：
    主  文
上訴駁回。
    理  由
按刑事訴訟法第三百七十七條規定，上訴於第三審法院，非以判
決違背法令為理由，不得為之。是提起第三審上訴，應以原判決
違背法令為理由，係屬法定要件。如果上訴理由書狀並未依據卷
內訴訟資料，具體指摘原判決不適用何種法則或如何適用不當，
或所指摘原判決違法情事，顯與法律規定得為第三審上訴理由之
違法情形，不相適合時，均應認其上訴為不合法律上之程式，予
以駁回。本件原判決依憑上訴人甲○○坦承有將瓦斯桶由一樓搬
至二樓，復持刀向其父乙○○、繼母許台蘭及同父異母弟弟少年
李○○揮砍，致其等受有如原判決事實欄所載傷勢之供承，證人
乙○○、許台蘭、李○○、李成凡之證詞，卷附現場照片、傷勢
照片、財團法人長庚紀念醫院林口分院診斷證明書等證據資料，
認上訴人有其事實欄所載之殺直系血親尊親屬未遂犯行，且敘明
上訴人否認該犯行，辯稱：當時尚未開啟瓦斯，也無殺人之故意
，是想嚇嚇乙○○等人云云。為不足採，亦依調查所得證據，於
理由內詳予指駁、說明。因認上訴人犯行明確，而撤銷第一審之
科刑判決，改判依想像競合犯關係從一重論處上訴人殺直系血親
尊親屬未遂罪刑（累犯，量處有期徒刑），已詳述所憑之證據及
其認定之理由。上訴意旨略稱：上訴人凌晨返家，因乙○○等換
掉大門門鎖，致無法進入，一時基於義憤，始臨時起意而為，非
事前計畫。許台蘭私下亦曾透露未聽到瓦斯漏氣聲音，且上訴人
如有殺意，無需在李○○發現時，要伊回房睡覺，原判決認伊有
殺人犯意及周密計畫下所為，有理由不備及證據調查未盡之違法
，且原審未依上訴人聲請傳訊證人李成凡到庭詰問，遽引其偵查
中之證詞為據，依法亦有未合云云。惟查：犯罪事實之認定，證
據之取捨及其證明力之判斷，乃事實審法院自由判斷之職權，如
其取捨不違背經驗法則與論理法則，即不得指為違法，而據為上
訴第三審之理由。本件原判決綜合全案證據資料，而為上訴人上
揭犯罪之認定，已說明上訴人因父母離異，由母親獨力撫養長大
，與乙○○並無父子之情，復因其母過世不久，乙○○隨即索討
房屋舉家搬入，致上訴人對乙○○等人懷有極大恨意，致起殺意
。其逸放瓦斯氣體，企圖毒、燒乙○○等三人，亦據證人李○○
、乙○○分別證實有聽見「嘶嘶嘶」瓦斯外逸之聲音及關閉瓦斯
開關無誤。上訴人事先預定計畫，於凌晨四、五時許，利用被害
人熟睡之際，先關閉家中電源，再於被害人臥室門口逸放瓦斯氣
體，復持家中鋒利菜刀，對乙○○、李○○、許台蘭三人頭、臉
、頸部等人身要害，接續猛力砍殺，致乙○○等人分別受有多處
刀傷，其確有殺人犯意甚明。而上訴人行兇之菜刀，已足以砍殺
被害人，不因該把菜刀較家中其他菜刀稍鈍，而認其無殺人犯意
。乙○○是否對上訴人盡其撫養義務，已有數十年之久，其父等
搬入居住又非當時所為，依上訴人有計畫之行兇過程，難認當場
基於義憤而為，均於判決內詳予說明本於調查所得之心證而為事
實判斷之理由，所為論斷，並無違法情形存在。上訴意旨所稱係
臨時起意云云，縱然屬實，亦無解其殺人未遂罪責之成立。又刑
事訴訟法第三百七十九條第十款所稱應於審判期日調查之證據，
係指客觀上為法院認定事實及適用法律基礎，且非不能調查之證
據而言，原判決業已說明第一審法院於審理期間，據上訴人之聲
請傳喚李成凡到庭予其對質詰問之機會，惟因李成凡依刑事訴訟
法第一百八十條規定行使拒絕證言權，致未能進行相關程序，與
其對質或詰問，有第一審法院審理筆錄在卷可查（見第一審卷九
十八年十二月七日審判筆錄），客觀上顯有不能調查之情形存在
，而原審審判長於審判期日調查證據完畢前訊問「尚有何證據請
求調查？」，上訴人及辯護人亦均答稱「無」，有審判筆錄載明
足稽（見原審卷第六一頁背面）。原審未再予傳訊，並於判決中
引用證人李成凡偵查中具證據能力之證詞為論罪依據，難認有何
違法之處。此外，上訴意旨就屬原審採證、認事職權之適法行使
及原判決已說明事項，徒憑己見，任意指摘為違法，且仍為單純
事實之爭執，均非適法之第三審上訴理由。其上訴違背法律上之
程式，應予駁回。
據上論結，應依刑事訴訟法第三百九十五條前段，判決如主文。
中    華    民    國  九十九  年    五    月   二十   日
                      最高法院刑事第十一庭
                          審判長法官  洪  佳  濱
                                法官  韓  金  秀
                                法官  段  景  榕
                                法官  周  煙  平
                                法官  林  錦  芳
本件正本證明與原本無異
                                      書  記  官
中    華    民    國  九十九  年    五    月  二十五  日
                                                      Q

司法院資訊處製作；財團法人民間司法改革基金會備份。
